【裁判字號】    96,訴,985
【裁判日期】    970227
【裁判案由】    違反廢棄物清理法
【裁判全文】
臺灣屏東地方法院刑事判決               96年度訴字第985號
公  訴  人  臺灣屏東地方法院檢察署檢察官
被      告  丁○○
            乙○○
以上被告因違反廢棄物清理法等案件，經檢察官提起公訴（96年
度偵字第5063、5604號），本院合議庭裁定改行簡式審判程序，
判決如下：
    主  文
丁○○共同未依廢棄物清理法第四十一條第一項規定領有廢棄物
清除許可文件，從事廢棄物清除，累犯，處有期徒刑貳年陸月，
，扣案之車牌號碼9R-829號營業貨運曳引車（含車牌號碼46-KF
號車斗）壹輛沒收之。
乙○○共同未依廢棄物清理法第四十一條第一項規定領有廢棄物
清除許可文件，從事廢棄物清除，處有期徒刑壹年貳月，扣案之
車牌號碼9R-829號營業貨運曳引車（含車牌號碼46-KF 號車斗）
壹輛沒收之；又違反電信法第四十八條第一項規定，未經核准擅
自使用無線電頻率，處拘役拾日，如易科罰金，以新臺幣壹仟
元折算壹日，扣案之車裝無線電收發信機、發話器各壹具及天線
壹支均沒收之。
    事  實
一、丁○○前於民國91年間，因酒醉駕車案件，經臺灣高雄地方
    法院判處有期徒刑3 月確定；同年間，又因放火、恐嚇案件
    ，經本院分別判處有期徒刑4 年、7 月，應執行有期徒刑4
    年6 月確定，接續執行前案，經合併計算刑期，於94年12月
    8 日假釋付保護管束，至96年4 月20日縮刑期滿，未經撤銷
    假釋，視為執行完畢。猶不知悔改，自知未依法向主管機關
    申請核發廢棄物清除許可文件，竟於96年7 月22日，以每車
    次新臺幣（下同）1 萬元之代價，向一名綽號「王仔」之不
    詳成年男子，承包廢棄物之清除業務，再以每車次8 千元之
    代價，僱用有犯意聯絡之乙○○，自96年7 月27日下午5 時
    許起，共同或由乙○○單獨駕駛其所有（靠行在恆達通交通
    股份有限公司名下）車牌號碼9R-829號之營業貨運曳引車（
    含車牌號碼46-KF 號車斗），陸續自高雄縣大寮鄉大發工業
    區某處，載運以大袋子包裝、屬一般事業廢棄物之廢鋁灰渣
    粉末，每車次載運20包（每包重約1 公噸），每車次之廢棄
    物體積約30立方公尺，前往屏東縣佳冬鄉○○段35地號之國
    有土地上如附圖所示之「堆二」、「堆三」、「堆四」、「
    堆五」位置任意傾倒，而從事廢棄物之清除，共傾倒5 車次
    （現場約有100 公噸），於96年8 月1 日晚上11時許，第6
    車次進場之際（車上另有20公噸），為警據報查獲。乙○○
    另於93年中旬某時，以90萬元購得上開貨車，即連同購入裝
    設車上之SANTECH 廠牌TM-733型號之無線電收發信機、發話
    器各1 具及天線1 支，自知當時未經交通部核准使用下列無
    線電頻率，而擅自使用147.330 及147.130 兆赫頻道（未干
    擾無線電波之合法使用者），持續作為駕車對外聯絡工具，
    至上述查獲時止。並扣得上開貨車（含車斗）1 輛、車裝無
    線電收發信機、發話器各1 具及天線1 支。
二、案經屏東縣警察局移送臺灣屏東地方法院檢察署檢察官偵查
    起訴。
    理  由
一、訊據被告丁○○、乙○○對上揭犯罪事實均坦承不諱，核與
    證人即財政部國有財產局臺灣南區辦事處人員丙○○指證情
    節大致相符，並經證人即屏東縣政府環保局稽查人員甲○○
    結證屬實，復有土地登記謄本、地籍圖謄本、現場圖、現場
    勘清查表各1 紙、屏東縣政府環保局環境稽查工作紀錄2份
    、扣押筆錄及扣押物品目錄表1 份、經濟部水利署第七河川
    局九如查扣機具保管場機具進場資料卡1 紙、車籍資料2 紙
    、屏東縣警察局取締違法電信管制射頻器材記錄單1 紙及查
    獲當晚現場照片20張、白天現場照片28張附卷可稽，而被告
    二人所傾倒之廢棄物，主要係從事廢鋁料（例如進口廢五金
    之廢鋁製品、廢鋁門條、廢啤酒罐等）熔煉製成鋁錠產品之
    工廠所生產之廢鋁渣粉末及空氣污染防制設備所收集之集塵
    灰（稱之鋁二級冶煉程序集塵灰）類廢棄物，為事業廢棄物
    ，經採樣檢測結果，尚未超過有害事業廢棄物認定標準規定
    之腐蝕性事業廢棄物及毒性特性溶出程序溶出標準值，意即
    為一般事業廢棄物，但pH值接近強鹼，富含重金屬成分，大
    量集中堆置，可能會造成該土地之土壤變質，尤其該類事業
    廢棄物遇水釋放高熱並產生似大量阿摩尼亞（應是含乙炔及
    其他可燃氣體）之「刺激性濃烈嗆鼻惡臭異味」，應對人體
    呼吸系統及農作植物有相當程度之危害，亦有屏東縣環境保
    護局96年8 月15日屏環查字第0960014740號函、96年11月19
    日屏環查字第0960021977號函及其附件在卷可佐，足見被告
    二人自白與事實相符，事證明確，其犯行堪以認定，應予依
    法論科。
二、按從事廢棄物清除、處理業務者，應向主管機關申請核發許
    可文件後，始得受託清除、處理廢棄物業務，廢棄物清理法
    第41條第1 項規定甚明，被告丁○○、乙○○違反上述規定
    ，未經向主管機關申請獲發許可文件，即從事廢棄物之清除
    業務，核被告二人所為，均係犯廢棄物清理法第46條第1 項
    第4 款之罪。又無線電頻率、電功率、發射方式及電臺識別
    呼號等有關電波監理業務，由交通部統籌管理，非經交通部
    核准，不得使用或變更；無線電頻率之規劃分配、申請方式
    、指配原則、核准之廢止、使用管理、干擾處理及干擾認定
    標準等電波監理業務之辦法，由交通部定之，電信法第48條
    第1 項亦有明文，被告乙○○違反上述規定，未經主管機關
    核准，擅自使用無線電頻率，核其所為，另犯電信法第58條
    第2 項之罪。被告二人有違反廢棄物清理法之犯意聯絡及行
    為之分擔，為共同正犯。其等非法從事廢棄物之清除業務，
    包含數車次清除廢棄物之行為，均屬常業性質之集合犯，僅
    成立一罪。被告乙○○所犯違反廢棄物清理法、違反電信法
    之罪，犯意各別，行為互殊，應分論併罰之。被告丁○○前
    有如事實欄所載之罪刑執行情形，有臺灣高等法院被告前案
    紀錄表附卷可參，其受徒刑之執行完畢，5 年以內故意再犯
    本件有期徒刑以上之罪，為累犯，應加重其刑。爰審酌被告
    二人均有犯罪前科（惟被告乙○○不構成累犯），有上揭前
    案紀錄表可參，皆素行不佳，為貪圖如事實欄所載之報酬，
    即違法受託清除廢棄物，數量合計多達120 公噸，且其pH值
    接近強鹼，富含重金屬成分，遇水釋放高熱及刺激性濃烈嗆
    鼻惡臭異味，對環境危害重大，僅就善後之清除、處理費用
    ，依證人甲○○估算至少需50萬元以上，作業時間連同公文
    流程需20工作天（見本院卷第79頁反面、第99頁），所造成
    土壤變質或人體受損，更難回復原狀，所生損害甚深，至於
    被告二人為警查獲後，雖始終坦承犯行，犯後態度不惡，但
    對廢棄物之來源避重就輕，觀諸廢棄物包裝袋之體積、重量
    如此龐大，衡情必有其他共犯操作大型機械協助裝載上車，
    是被告二人不願全盤供出，可見未誠心悔悟，又因被告二人
    於審理中供稱有意願且有能力依法為善後之清除、處理，故
    本院一度給予被告二人長達45天以上之時間進行善後工作，
    詎進度停滯，遲至最末審判期日，被告乙○○始稱當天上午
    有委託合法廠商開始清除其扣案車輛上之廢棄物，提出合約
    書1 份、當天上午拍攝之照片17張為憑，經本院當庭以電話
    向該廠商查證，該廠商表示被告乙○○僅付7 萬元，如餘款
    未付即不能再進行，有本院公務電話記錄1 紙可考，再訊之
    被告二人有無能力善後，均無法確答，顯見被告二人所造成
    之環境危害，終究須由全體國民承擔，可責性極高，況被告
    乙○○又違反電信法；惟念被告乙○○已支付7 萬元之善後
    費用，不無小補，且被告乙○○係受被告丁○○所僱用，並
    供出被告丁○○，犯後態度相對較佳，又扣案物價值不斐，
    皆係被告乙○○所有，予之沒收，對被告乙○○已有相當之
    教訓，故被告乙○○之刑度應大幅低於被告丁○○等一切情
    狀，各量處如主文所示之刑，以示懲儆。扣案之車裝無線電
    收發信機、發話器各1 具及天線1 支，不問屬於犯人與否，
    應依電信法第60條沒收之，扣案之貨車（含車斗）1 輛，據
    被告乙○○供稱為其所有，係供本案犯罪所用之物，經衡量
    被告行為對環境所生之損害與被告財產之損失，認以沒收該
    輛貨車為適當，爰依刑法第38條第1 項第2 款規定，併予宣
    告沒收。
據上論斷, 應依刑事訴訟法第273 條之1 第1 項、第299 條第1
項前段，廢棄物清理法第46條第1 項第4 款，電信法第58條第2
項、第60條，刑法第11條、第28條、第47條第1 項、第41條第1
項前段、第38條第1 項第2 款，判決如主文。
本案經檢察官李賜隆到庭執行職務
中    華    民    國    97    年    2     月    27    日
                  刑事第四庭    法  官  蔡嘉裕
以上正本證明與原本無異。
如不服本判決，應於收受本判決送達後10日內，向本院提出上訴
書狀（應敘述具體理由並附繕本），其未敘述上訴理由者，至遲
應於上訴期間屆滿後20日內，向本院補提理由書狀，切勿逕送上
級法院。
中    華    民    國    97    年    2     月    27    日
                                書記官  許倬維
附錄論罪科刑法條：
廢棄物清理法第46條第1項第4款
有下列情形之一者，處1 年以上5 年以下有期徒刑，得併科新臺
幣3 百萬元以下罰金：
四、未依第41條第1 項規定領有廢棄物清除、處理許可文件，從
    事廢棄物貯存、清除、處理，或未依廢棄物清除、處理許可
    文件內容貯存、清除、處理廢棄物。
電信法第58條第2項
違反第48條第1 項規定，未經核准擅自使用或變更無線電頻率者
，處拘役或科或併科新臺幣20萬元以下罰金。


司法院資訊處製作；財團法人民間司法改革基金會備份。
